【裁判字號】    99,基簡,11
【裁判日期】    990610
【裁判案由】    損害賠償
【裁判全文】
臺灣基隆地方法院民事簡易判決          99年度基簡字第11號
原      告  華山產物保險股份有限公司
法定代理人  清理人財團法人保險事業發展中心
代  表  人  賴清祺
訴訟代理人  丙○○
被      告  甲○○
            北港汽車貨運行
上  一  人
法定代理人  乙○○
訴訟代理人  丁○○
上列當事人間請求損害賠償事件，本院於民國99年5月27日言詞
辯論終結，判決如下：
    主  文
被告應連帶給付原告新臺幣壹拾肆萬貳仟元，及自民國九十八年
十二月十六日起至清償日止，按年息百分之五計算之利息。
原告其餘之訴駁回。
訴訟費用新臺幣肆仟伍佰伍拾元由被告連帶負擔。
本判決第一項得假執行。
    事實及理由
壹、程序事項
一、按因侵權行為涉訟者，得由行為地之法院管轄；被告住所、
    不動產所在地、侵權行為地或其他據以定管轄法院之地，跨
    連或散在數法院管轄區域內，各該法院俱有管轄權，民事訴
    訟法第15條第1 項、第21條分別定有明文。本件侵權行為發
    生地為臺北縣瑞芳鎮，屬本院轄區，原告起訴主張本院應有
    管轄權，尚無不合，先予敘明。
二、原告華山產物保險股份有限公司原名太平產物保險股份有限
    公司，於民國96年1 月15日更名為華山產物保險股份有限公
    司，後依主管機關命令進行清理程序，變更法定代理人為「
    清理人財團法人保險事業股份有限公司」，併予敘明。
三、被告甲○○經合法通知，未於言詞辯論期日到場，核無民事
    訴訟法第386條所列各款情形，依民事訴訟法第436條第2 項
    、第385條第1項前段之規定，准原告之聲請，由其一造辯論
    而為判決。
貳、實體事項
一、原告主張被告甲○○於民國96年11月21日上午6時許，駕駛
    被告北港汽車貨運行所有之車牌號碼762-GM號營業大貨車，
    行經臺北縣瑞芳鎮台2線82.5公里處時，因跨越雙黃線駛入
    對向車道，超車不當，與訴外人林文福駕駛之車牌號碼718-
    KE號營業貨櫃曳引車（欣達運輸有限公司所有，由原告承保
    車體損失保險，下稱系爭車輛）發生擦撞，致使系爭車輛車
    體受損，原告因而依保險契約賠付欣達運輸有限公司所有之
    系爭車輛修復費用新臺幣（下同）142,000元，爰依侵權行
    為及保險代位法律關係，提起本件訴訟，請求被告連帶給付
    原告142,000元，及自97年2月4日起至清償日止，按年息5%
    計算之利息，並願供擔保請准予宣告假執行等語。
二、被告甲○○經合法通知，未於言詞辯論期日到場，亦未提出
    準備書狀作何聲明及陳述；被告北港汽車貨運行則以原告亦
    有過失等詞置辯，請求駁回原告之訴。
三、經核兩造陳述，本件爭點厥為(一)本件交通事故責任歸屬？(二)
    原告請求之損害賠償金額142,000 元有無理由？茲分別論述
    如下：
  (一)本件交通事故責任歸屬？
  1.經查，原告主張被告甲○○於上開時間及地點駕駛上開營業
    大貨車與原告所駕駛營業貨櫃曳引車發生碰撞等情，業據其
    提出系爭車輛行車執照、現場及車體受損照片70張、臺北縣
    政府警察局瑞芳分局道路交通事故當事人登記聯單、宏祥汽
    車修配場（迎合企業社）估價單等為證，並經本院依職權調
    閱本件交通事故之相關資料，互核相符，有道路交通事故現
    場圖、道路交通事故調查表(一)、(二)、現場照片8 張、臺北縣
    政府警察局瑞芳分局道路交通事故調查筆錄及當事人登記聯
    單附卷可稽，是兩造確有發生本件交通事故，首堪認定。
  2.次查，被告甲○○於道路交通事故調查筆錄中供述：當時我
    駕駛車牌號碼762-GM號營業大貨車，沿台2 線由宜蘭往基隆
    方向行駛，行經肇事地點時，我因超車而閃避不及，不慎與
    對向車道之貨櫃車發生碰撞而肇事等語（見本院卷第46頁）
    ，稽之本件交通事故發生地點設有分向限制線（雙黃線），
    被告甲○○為超車竟駛入來車車道，是被告甲○○顯未注意
    在劃有分向限制線之路段，不得駛入來車之車道內甚明。
  3.復參諸臺灣省臺北縣區車輛行車事故鑑定委員會之鑑定意見
    ：「一、甲○○駕駛營業大貨車跨越分向限制線超車時，為
    肇事原因。二、林文福駕駛營業半聯結車，無肇事因素。」
    ，有該委員會99年4 月26日北縣鑑字第0995180050號函附鑑
    定意見書在卷足憑，亦同本院前揭認定，是被告北港汽車貨
    運行辯稱原告亦有過失云云，洵屬無據，難以採信。
  4.又按汽車在未劃設慢車道之雙向二車道行駛時，在劃有分向
    限制線之路段，不得駛入來車之車道內，道路交通安全規則
    第97條第2 款定有明文。次按受僱人因執行職務，不法侵害
    他人之權利者，由僱用人與行為人連帶負損害賠償責任，民
    法第188條第1項前段，定有明文。被告甲○○為營業大貨車
    司機，駕駛時應遵守上開規定，注意在劃有分向限制線之路
    段，不得駛入來車之車道內，以維護來車車輛安全，且依當
    時天候陰、有晨光、路面乾燥、無缺陷、無障礙物、視距良
    好等情，有道路交通事故調查表(一)、(二)，並無不能注意之情
    事，被告竟貿然在劃有分向限制線之路段，駛入來車之車道
    內，與系爭車輛發生碰撞，因而致系爭車輛受有損害，是被
    告甲○○對於本件交通事故之發生，當屬未盡其注意義務而
    有過失，且其過失侵權行為與系爭車輛所受之損害間，亦有
    相當因果關係。被告北港汽車貨運行為被告甲○○之僱用人
    ，對於被告甲○○因執行職務不法侵害原告之權利，自應連
    帶負損害賠償責任。
  (二)原告請求之損害賠償金額142,000元有無理由？
  1.按因故意或過失，不法侵害他人之權利者，負損害賠償責任
    ；不法毀損他人之物者，被害人得請求賠償其物因毀損所減
    少之價額；負損害賠償責任者，除法律另有規定或契約另有
    訂定外，應回復他方損害發生前原狀；第1 項情形債權人得
    請求支付回復原狀所必要之費用，以代回復原狀，民法第18
    4條第1項前段、第196條、第213條第1、3項分別定有明文。
  2.查系爭車輛回復損害發生前原狀所需之修復費用142,000 元
    ，係由被告北港汽車貨運行所投保之友聯產物保險股份有限
    公司與宏祥汽車修配廠（迎合企業社）協議磋商之結果，有
    宏祥修配廠估價單1份在卷足按，且兩造對於修復費用為142
    ，000元均未表示爭執，是系爭車輛回復原狀所需之修復費
    用確為142,000元，當可認定。
  3.按被保險人因保險人應負保險責任之損失發生，而對於第三
    人有損失賠償請求權者，保險人得於給付賠償金額後，代位
    行使被保險人對於第三人之請求權；但其所請求之數額，以
    不逾賠償金額為限，保險法第53條第1 項定有明文。查原告
    已依保險契約賠付欣達運輸有限公司保險金142,000 元乙情
    ，有華山產物保險股份有限公司汽車險賠款收據暨同意書、
    汽車險理賠計算書、汽車險理賠申請書、代位求償同意書附
    卷可稽，故原告請求被告2人連帶負損害賠償金額142,000元
    ，為有理由，應予准許。
  (三)末按民法第229條第2項規定「給付無確定期限者，債務人於
    債權人得請求給付時，經其催告而未為給付，自受催告時起
    ，負遲延責任。」查原告係以華山產物汽車險理賠告知函寄
    發日（即97年2月4日）作為法定遲延利息之起算日，與上開
    規定顯有不符，自難准許，原告復未舉證說明被告2人何時
    受催告而未為給付，是應以起訴狀繕本送達被告2人翌日（
    即98年12月16日）為被告2人受催告時，方與上開規定相符
    ，附此敘明。
四、從而，原告依保險代位及侵權行為之法律關係，請求被告2
    人連帶給付142,000元，及自98年12月16日起至清償日止，
    按年息5%計算之法定遲延利息，為有理由，應予准許；逾此
    範圍之請求，為無理由，應予駁回。
五、本件係民事訴訟法第427條第1項所定之標的金（價）額五十
    萬元以下之財產權訴訟，本院應依職權就原告勝訴部分宣告
    假執行。
六、訴訟費用4,550 元（即裁判費1,550 元及肇事責任鑑定規費
    3,000元）由被告連帶負擔。
中    華    民    國    99    年    6    月    10    日
                  簡易庭法  官  林玉珮
以上正本係照原本作成
如對本判決上訴，須於判決送達後20日內向本院提出上訴狀，上
訴於本院合議庭
中    華    民    國    99    年    6     月    10    日
                        書記官  張萱玲

司法院資訊處製作；財團法人民間司法改革基金會備份。
